臺北高等行政法院判決　　　　　　　　　　　　　　　九十二年度訴字第六五三號
　　　　　　　　　　　　　　　.
　　原　　　告　美齊科技股份有限公司
　　代　表　人　甲○○
　　訴訟代理人　許志文（會計師）
　　　　　　　　陳志愷（會計師）
　　被　　　告　財政部臺北市國稅局
　　代　表　人　張盛和（局長）
　　訴訟代理人　乙○○
右當事人間因營利事業所得稅事件，原告不服財政部中華民國九十一年十二月十七日
台財訴字第０九０００六四六七三號訴願決定，提起行政訴訟。本院判決如左：
　　主      文
原告之訴駁回。
訴訟費用由原告負擔。
　　事      實
一、事實概要：原告八十五年度營利事業所得稅結算申報，列報研究發展支出新台幣
    （下同）五五、０二四、四一八元，含研究發展單位專業研究人員之薪資三八、
    四八四、六五九元、生產單位改進生產技術之費用四０、七四一元、供研究發展
    單位研究用消耗性器材一一、九九０、七一一元、專供研究發展單位用建築物之
    折舊或租金一、四七三、一八四元及委託其他研究機構之研究費用九、二八六元
    ，並申報可抵減稅額八、二五三、六六二元。被告初查以其研究人員薪資中一一
    、八０二、四三九元屬產品成本；部分人員職掌文書、行政管理等薪資合計一二
    、四七九、二七九元非屬專業研究性質；生產單位之費用四０、七四一元屬產品
    成本；四、八七二、七０九元非屬研發標的；折舊費用中二七三、八一四元為工
    廠之折舊，非投資抵減範圍；委託其他研究機構之研究費用九、二八六元屬一般
    費用，乃否准適用行為時公司研究與發展人才培訓及建立國際品牌形象支出適用
    投資抵減辦法（以下簡稱投資抵減辦法）之規定，核定研究與發展支出投資抵減
    稅額為三、二八四、０一七元。原告不服，申經復查結果，未獲准變更，提起訴
    願，亦遭決定駁回，遂向本院提起行政訴訟。
二、兩造聲明：
　(一)原告聲明：
    1.訴願決定、原處分（含復查決定）均撤銷。
    2.訴訟費用由被告負擔。
  (二)被告聲明：
    1.駁回原告之訴。
    2.訴訟費用由原告負擔。
三、兩造爭點：原告高雄工廠「技術部」是否屬研發單位？其相關人員薪資及費用等
              是否可適用促進產業升級條例及投資抵減辦法規定抵減稅額？
  (一)原告主張之理由：
    1.按「研究發展單位係指專門從事研究新產品、改進生產技術、改進提供勞務技
      術及改善製程之單位而言，其名稱、組織層級及數量不限，查核時應就公司申
      報所檢附之證明文件，查明是否屬研究與發展之範圍，作為認定之依據。」，
      公司研究與發展人才培訓及建立國際品牌形象支出適用投資抵減辦法審查要點
      （以下簡稱審查要點）壹、研究發展支出第一項認定原則第一點定有明文。又
      「研究新產品階段中所發生之測試如屬原形開發之設計、檢討、功能、安全及
      耐久性等測試．．．應屬研究與發展之範圍。」、「原型設計完成後為確定顧
      客接受程度所從事試製、檢視及評價等活動之支出，得核實認定適用投資抵減
      。」，復分別為審查要點壹、研究發展支出認定原則第三點第(三)及(六)目所明定
      。另所謂研究活動，係指企業從事實驗研究以致力於發現新知識等活動，通常
      在新知識之技術可行性確認以前，其未來經濟效益並不確定；所謂發展活動，
      係指新知識在投入生產或使用前之原型及模型之設計、建造及測試等活動，其
      未來經濟效益則可以有條件的加以確定，而與研究活動之觀念殊異。因此，儘
      管研究與發展支出一般應於發生時列為當期費用，而不能資本化列入產品成本
      計算，但對於發展支出部分，如符合產品或技術已達技術可行性、以及企業意
      圖且有能力使用或出售該產品或技術等條件時，則可資本化並列入產品成本計
      算。以上研究與發展活動之實務見解及會計處理原則，觀諸經濟部八十七年七
      月二十七日經商字第八七二一七九八八號函釋規定，構成商業會計法第二條第
      二項所稱「一般公認會計原則」之我國財務會計準則委員會所公布財務會計準
      則公報有關「國際合作開發案而投入之產品設計、工具製作、生產規劃及試製
      品等成本支出之會計處理」之解釋（八十八年六月二十一日基秘字第一０七號
      ）自明，合先敘明。
    2.查原告為一電腦監視器之專業生產廠商，鑑於新機種之研發過程涉及原型設計
      及測試完成後為確定顧客接受程度之試製、檢視及評價活動，因此除在台北設
      有獨立之研發處外，另於高雄工廠設置獨立之研發部門－技術部，以共同從事
      新機種之研究與發展工作。茲將原告對於新機種之研發過程，概述如左：
      計畫階段：依新機種產品企劃會議之結論，建立產品商用規格，並擬定研發
        計畫，包括產品內部控制迴路與外觀之設計評估（即研發過程之 ES－EVT段
        ）計畫、以及新機種於量產前之少量試作（即研發過程之 DVT段）與較大量
        之試作（即研發過程之PVT段）評估計畫。
      設計評估階段（即研發過程之 ES－EVT段）：由台北研發處及高雄工廠技術
        部共同進行新機種內部控制迴路與外觀之設計，並依產品設計驗證實施辦法
        執行各項測試。設計審查通過者，發布新機種部品表、線路圖、基板圖、規
        格書及調整作業程序，並制定新機種進入量產前之少量試作時程；審查未通
        過者，則研議對策重行設計後再作審查。
      量產前之少量試作階段（即研發過程之 DVT段）：由台北研發處（主要負責
        示波管監視器）或高雄工廠技術部（主要負責液晶顯示器）進行新機種於量
        產前之少量試作，並依產品設計驗證實施辦法執行各項測試。試作審查通過
        者，制定新機種進入量產前較大量之試作時程；審查未通過者，則針對試作
        問題點提出解決對策。
      量產前較大量之試作（即研發過程之 PVT段）：由高雄工廠技術部進行新機
        種於量產前較大量之試作，並依 PRT驗證實施辦法執行各項測試。量試審查
        通過者，經客戶確認後發行量產同意書；審查未通過者，則針對量試問題點
        提出解決對策。由以上研發過程可知，原告高雄工廠技術部職司新機種於量
        產前之控制迴路設計（即電氣職能）、外觀設計（即機構職能）、測試問題
        檢討（即技術職能）與試作（即試作職能）等，實屬原告新產品研發過程必
        經之環節。雖上開職能因隸屬於工廠而相關費用依商業會計處理原則，不得
        不申報於營業成本－製造費用項下，惟依審查要點有關「研究發展單位係指
        專門從事研究新產品、改進生產技術、改進提供勞務技術及改善製程之單位
        而言，其名稱、組織層級及數量不限，查核時應就公司申報所檢附之證明文
        件，查明是否屬研究與發展之範圍，作為認定之依據」之規定，原告高雄工
        廠技術部之研發人員薪資一一、八０六、四三九元及器材費三、六九０、０
        六八元，自可適用投資抵減稅額之優惠。況製造費用係屬產品間接成本而非
        直接成本，並非隨產銷量之增加而增加，故與營業費用本質實未有任何不同
        之處，實難謂歸屬製造費用之研發費即不得適用投資抵減稅額之優惠。被告
        以原告高雄工廠技術部研發人員薪資及器材費係申報於營業成本－製造費用
        項下，即認屬非研究發展階段之支出而不得適用投資抵減稅額之優惠，顯係
        未究明原告新機種研發過程之實情而滋生之誤解，背離上開研究與發展活動
        之實務見解及會計處理原則，難謂於法有合。
    3.次按「研究新產品階段中為符合國外相關單位之認證要求所支出之測試費用，
      得核實認定適用投資抵減。」，復為審查要點壹、研究發展支出認定原則第三
      點第(五)目所明定。查原告列報於「研究費－勞務費檢測」科目項下之支出金額
      二、六四四、一四六元，以及列報於「研究費－勞務費安規」科目項下之支出
      金額一、九四六、四九八元，其內容乃為符合國外認證要求所發生之安規檢驗
      費，原告已提示相關帳頁影本及部分原始憑證資料，茲再將相關研發事實（含
      涉及之研發案號或委託研究內容、支出發生部門及請購人員、安規認證單位）
      及符合之投資抵減法令摘述如下。其中關於安規檢驗費一節，UL 、CSA、TUV
      、CE分別代表美國、加拿大、德國、歐盟要求之安全規格標準，MPR2、EMC、
      EMI分別代表電子產品所需符合之低頻輻射、電磁相容、電磁波防治干擾標準
      ，有國外相關安規認證之標誌可資參照。被告將上開費用一概認屬文具、修繕
      等事務性經費而否准適用投資抵減，顯屬有違。又訴願決定在未充分審酌原告
      所提示相關事證之情況下，空言所發生之支出無法證明能否與研究計畫相勾稽
      （事實上相關帳頁及原始憑證均載明有涉及之研發案號或委託研究內容），並
      淆指為符合國外認證要求所發生之安規檢驗費無法證明國外相關單位之認證要
      求係指何國、何單位、何種認證要求（事實上此等安規資訊於相關帳頁及原始
      憑證均有記明）云云，無足可採。
    4.又按「專業研究人員係指配置於研究發展單位且專門從事研究發展工作之全職
      人員，包括研究發展單位之主管及該單位內直接參與研發專案進行之各階主管
      在內。」，為審查要點壹、研究發展支出第一項認定原則第二點所明定。查原
      告申報適用投資抵減之總公司研究發展處人員薪資中，莊文榮與陳振雅雖分別
      為副總經理與研發處處長，惟係直接參與研發專案進行之領導人與部門主管，
      其中陳振雅並負責原告新機種設計管制作業程序之修訂；而鄭仲仁係安規組組
      長，專責新產品研發過程中為符合國外相關單位認證要求作業，此由原告相關
      安規認證支出憑證顯示之請購人員可證；另顏素珍、馬德煌、吳記盛、洪文達
      、蔡東宜、陳煥明負責新產品之控制迴路設計工作；陳瑞仁負責新產品之外觀
      設計工作；陳建昌負責新產品測試與變更設計需求分析，上開人員並無兼辦非
      屬研究發展之行政業務。被告僅憑人員職稱屬副總、處長、經理、副理、組長
      等主管職務者，即自行臆測均有兼辦非屬研究發展之行政業務，難謂與行政法
      院（現改制為最高行政法院）六十一年度判字第七０號判例「認定事實，須憑
      證據，不得出於臆測」所揭證據法則有合，自非法所允許。是原告技術部之組
      織層級雖位於高雄工廠，致其研發費用依商業會計處理原則不得不申報於製造
      費用項下，惟仍不改其係基於研究與發展需要之本質，另列報於「研究費－勞
      務費檢測」及「研究費－勞務費安規」科目項下之支出、以及列報於總公司研
      究發展處莊文榮、陳振雅、鄭仲仁、顏素珍、馬德煌、吳記盛、洪文達、蔡東
      宜、陳煥明、陳瑞仁與陳建昌等人薪資，均符合審查要點規定，被告未究明原
      告新機種研發過程之實情，亦未充分審酌所提示相關有利事證，否准適用投資
      抵減優惠，難謂適法。
    5.另按依據原告高雄分公司組織系統圖，技術部下分設負責新產品電氣設計之「
      電氣部」、機構設計之「機構部」、各項功能測試之「儀器課」以及產品在達
      於量產前所需之試製、檢視及評價作業之「試作課」，以上單位係獨立於高雄
      分公司之製造部、品管部、產銷處、管理部等非研發單位，則依審查要點壹、
      研究發展支出第一項認定原則第一點：「研究發展單位係指專門從事研究新產
      品、改進生產技術、改進提供勞務技術及改善製程之單位而言，其名稱、組織
      層級及數量不限，查核時應就公司申報所檢附之證明文件，查明是否屬研究與
      發展之範圍，作為認定之依據。」規定，仍應就其實際從事之活動及功能，來
      作為認定得否適用研究發展投資抵減之依據。次查原告高雄分公司技術部從事
      之活動及功能，由原告「設計管制作業程序」第４．３段，係負責 CRT MONIT
      OR（即示波型顯示器）之ES－PVT試作（包括設計、測試及試作），和LCD MON
      ITOR（即液晶顯示器）之DVT及PVT試作，以及試作中問題點之處理和確認等，
      實屬新產品開發過程中必經之環節，茲提示其在系爭年度因開發JD144V、 JD1
      44JS、JD176C新產品機種相關之設計圖、測試及問題點之處理和確認等研究紀
      錄，難謂不符研究發展投資抵減之規定。雖技術部發生之費用係列於製造費用
      項下，惟製造費用依一般成本會計學理，係營利事業在一定期間內發生之固定
      費用，並不會隨生產數量之變動而變動，其本質與營業費用較為接近，而與直
      接材料、直接人工等產品主要成本顯不相同，況現行法令對於研究發展投資抵
      減之適用，並未僅限列於營業費用項下之研究發展支出，而排除列於製造費用
      項下之研究發展支出，是被告本項理由，顯逾越法令應有之解釋、增添法令所
      無之限制，應不足採。
    6.再按原告之客戶通常僅對產品所需具備之功能及必需通過之安全性標準，提出
      需求，而由原告進行研究設計及開發，應屬ＯＤＭ（Original Design Manufa
      cturer），並非僅為代客戶加工性質，此由原告提示之研究紀錄顯示每一項新
      產品機種之開發均包括電氣及機構之設計作業可證。雖客戶位於之國家或地區
      各不相同，惟其銷售地點在原告受託開發設計時已臻明確，故原告在研究新產
      品階段中，即必需因應不同銷售地區之產品安全性標準，進行必要之檢測作業
      ，屬新產品機種第一次銷售至國外之安規認證範疇，並非嗣後再行銷往其他國
      家或地區所從事之安規測試，符合審查要點壹、研究發展支出認定原則第三點
      第(五)目：「研究新產品階段中為符合國外相關單位之認證要求所支出之測試費
      用，得核實認定適用投資抵減。」之規定。又ＰＶＴ　ＭＩＬＥＳＴＯＮＥ
      ＭＥＥＴＩＮＧ係原告在一項研發專案完成時，為進行新產品設計驗收之需要
      ，而由各部門成員組成之專業評鑑小組，此由原告「設計管制作業程序」所附
      「設計程序流程圖」可證，並非受原告委託進行研究之單位，是原告認其與投
      資抵減辦法第二條第七款規定不符，顯係誤解，亦不足採。
　(二)被告答辯之理由：
    1.按「為促進產業升級需要，公司得在下列用途項下支出金額百分之五至百分之
      二十限度內，抵減當年度應納營利事業所得稅額；當年度不足抵減時，得在以
      後四年度內抵減之：．．．三、投資於研究與發展、人才培訓及建立國際品牌
      形象之支出。．．．前項投資抵減，其每一年度得抵減總額，以不超過該公司
      當年度應納營利事業所得稅額百分之五十為限。但最後年度抵減金額，不在此
      限。」，分別為行為時促進產業升級條例（以下簡稱促產條例）第六條第一項
      及第二項所明定。又「本辦法所稱研究與發展之支出，包括公司為研究新產品
      、改進生產技術、改進提供勞務技術及改善製程所支出之左列費用。一、研究
      發展單位專業研究人員之薪資。二、生產單位改進生產技術或提供勞務技術之
      費用。三、供研究發展單位研究用消耗性器材、原材料及樣品之費用。四、專
      供研究發展單位研究用儀器設備或工具性及專業性應用軟體之購買成本。五、
      專供研究發展單位用建築物之折舊費用或租金。六、專為研究發展購買之專利
      權、專用技術及著作權之當年度攤折費用。但按產品生產或銷售數量、金額支
      付一定比例之價款或定期支付一定金額之價款不包括在內。七、委託國內大專
      院校或研究機構研究或聘請國內大專院校教授或研究機構研究人員之費用。八
      、其他經中央目的事業主管機關及財政部專案認定屬研究與發展之支出。」，
      復為投資抵減辦法第二條所規定。
    2.本件原告八十五年度營利事業所得稅結算申報，列報研究發展支出五五、０二
      四、四一八元，含研究發展單位專業研究人員之薪資三八、四八四、六五九元
      、生產單位改進生產技術之費用四０、七四一元、供研究發展單位研究用消耗
      性器材一一、九九０、七一一元、專供研究發展單位用建築物之折舊或租金一
      、四七三、一八四元及委託其他研究機構之研究費用九、二八六元，可抵減稅
      額八、二五三、六六二元（55,024,418×15%）。經被告初查以其研究人員薪
      資中一一、八０二、四三九元屬產品成本；部分人員職掌文書、行政管理等薪
      資合計一二、四七九、二七九元非屬專業研究性質；生產單位之費用四０、七
      四一元屬產品成本；四、八七二、七０九元非屬研發標的；折舊費用中二七三
      、八一四元為工廠之折舊，非投資抵減範圍；委託其他研究機構之研究費用九
      、二八六元屬一般費用，乃否准適用投資抵減辦法之規定，合計研究與發展支
      出三三、一三０、九六五元否准抵減稅額，核定研究與發展支出投資抵減稅額
      為三、二八四、０一七元。原告不服，主張其為一專業顯示器之生產廠商，故
      於高雄加工出口區設有製造工廠，對於新產品之研發過程，除須對產品內部控
      制迴路與外觀進行詳細之設計、測試、修改、變更設計、再測試與產品安全性
      規範檢驗等一連串步驟外，尚須進行機種於量產前之少量試作與量試程序，以
      確保產品能夠符合使用者所要求之高品質水準並確定生產可行性，故除於總公
      司設置獨立之研究發展單位外，並於高雄工廠設置獨立之技術部門，職司新產
      品於量產前之控制迴路設計、外觀設計、測試問題檢討與試作，上開職能雖因
      隸屬於工廠而相關費用係申報於營業成本－製造費用項下，惟均屬新產品研發
      過程必經之環節，自可適用投資抵減稅額之優惠。另申報適用投資抵減之總公
      司研究發展處人員薪資中，莊文榮與陳振難雖分別為副總經理與研發處處長，
      惟係直接參與研發專案進行之領導人與部門主管，顏素珍等六人負責新產品之
      控制迴路設計工作，陳瑞仁負責新產品之外觀設計工作，與鄭仲仁等二人分別
      負責新產品測試與變更設計需求分析暨產品安全性規範檢驗工作，尚非行政、
      助理、市場調查、統計及管制等職能，則依規定，上開人員薪資應可適用投資
      抵減稅額之優惠。而「研究費－檢測費」，其內容為新產品於試作量產前為確
      定顧客接受程度所發生之測試服務費，安規認證費用符合國外認證要求所發生
      之安規檢驗費，符合投資抵減辦法規定，請准予適用投資抵減云云，申經被告
      復查決定以，查原告設於高雄工廠「技術部」之研發支出（含研發人員薪資一
      一、八０六、四三九元、器材費三、六四九、三二七元及生產單位之費用四０
      、七四一元），申報於製造費用項下，為產品成本之一部分，且產品既已量產
      ，則發生之製造費用既非屬研發支出，自不得適用投資抵減，該項研發支出否
      准抵減，並無不合。另莊文榮等十一人之工作內容皆有兼辦，非屬研究發展之
      行政業務，如研發與業務間之一切事務、管理考核、售後服務、成本分析、文
      書處理等，並非屬專業研究人員，且無具體之研究計畫，載明研究過程（工作
      日誌）及研究成果（研究報告），足資證明渠等從事研發之事實，是渠等薪資
      一二、四七九、二七九元不予認屬研發支出，亦無不合。而申報委託其他研究
      機構之研究費九、二八六元部分，係一般費用，非屬研發標的。又原告主張申
      報供研發單位研究用消耗性器材之費用部分，其中檢測費二、六四四、一四六
      元係新產品於試作量產前所發生之安規檢驗費，查該等器材原告未按其逐次購
      買、進料或領用之時序詳實記載，亦未提示相關資料，無法與研究計畫及紀錄
      或報告相勾稽；安規檢驗費亦未提示相關資料，以供證明確為研發階段所發生
      ，原查否准抵減稅額，亦無不合等由，駁回其復查之申請。
    3.茲原告復執前詞爭議。訴經財政部訴願決定以原告主張製造費用屬產品間接成
      本，不隨生產數量而變動，被告否准列於製造費用項下之研究費適用投資抵減
      ，顯背離論理法則一節，經查原告申報之製造費用明細表列有間接人工、租金
      支出、研究費．．．等諸多項目，無論是否與生產數量直接相關，均屬隨時可
      供銷售之製成品成本，而非研究發展階段之支出。又訴稱莊文榮等十一名薪資
      仍有投資抵減稅額優惠適用一節，被告以莊文榮等十五位人員職掌文書、行政
      管理等，非研究人員而予以剔除薪資；至於胡金谷、許淑娟、吳欣如及詹淑雲
      等四人，原告於復查階段並未提出異議，其餘十一名人員薪資係列於營業費用
      項下之研究費，卷查該人員職稱及工作內容，均有兼辦非屬研究發展之行政業
      務，復查階段已認定該十一名職員非屬專業研究人員，原告復未能提示新事證
      ，所訴尚難採據。至訴稱列報於「研究費－檢測費」及「研究費－安規認證費
      」二科目項下之費用，符合投資抵減辦法，並主張係新產品試作量產前，為研
      究顧客接受程度所發生消耗性器材、原材料、樣品、模型製作、模型修改及測
      試服務費一節，卷查原告雖已依時序記載，惟仍無法證明能否與研究計畫相勾
      稽，與審查要點規定不符；又原告主張為符合國外認證要求，所發生之安規檢
      驗費部分，經查卷附帳頁及相關憑證，無法證明究係新產品研究階段中或階段
      後因銷售行為所支出之測試費用，亦無法證明國外相關單位之認證要求係指何
      國？何單位？何種認證之要求？是原告所訴，無足採據，駁回其訴願。茲原告
      仍執前詞爭議，難謂有理由。
    4.次按原告八十五年度營利事業所得稅結算申報，有關主張設於高雄工廠「技術
      部」之研究支出，包括研發人員薪資一一、八０六、四三九元及器材費三、六
      四九、三二七元及生產單位之費用四０、七四七元，雖「列報於製造費用項下
      之研究費用仍有投資抵減稅額優惠適用」一節。查財政部於八十九年四月二十
      一日以台財稅第０八九０四五三一０二號函發布之審查要點項目壹、研究與發
      展支出之一、研究發展單位專業研究人員之薪資之認定原則二、即指明專業研
      究人員係指「配置」於「研究發展單位」且專門從事研究發展工作之全職人員
      。原告高雄工廠「技術部」之研發支出乃隸屬於工廠，而其研發人員薪資及器
      材費申報於製造費用，而製造費用乃產品成本之一部分（即產品成本包含直接
      材料、直接人工及製造費用），益加證明高雄工廠「技術部」係生產部門，非
      研究發展單位。又原告設置高雄工廠「技術部」，依其所提示之組織系統圖乃
      屬廠長下設置，縱於技術水準有所改進，仍不能謂為研究發展單位，自不合以
      研發展單位支出列報為投資抵減項目。另行政法院八十九年度判字第一七號判
      決、最高行政法院九十一年度判字第二三九一號判決、本院九十年度訴字第一
      一七號判決及八十九年度訴字第二００七號判決亦持相同見解，可供參考。
    5.又按原告主張「列報於研究費－安規認證費項目之費用，符合投資抵減稅額規
      定」一節。查「ＯＥＭ（Original Equipment Manufacturer）」係客戶委託
      代工製造之機種，須經客戶確認，且「ＯＥＭ客戶機種」，因設計研發係由客
      戶本身從事，生產者僅屬代工性質（即代客戶加工製造），但如屬代國外客戶
      加工，依各國（如美國、加拿大、德國及歐盟等）對我國電子產品輸往該等國
      家時，均要求我國業者檢附電子產品已符合輸往國安規標準。按原告提示之設
      計管制作業程序第５點內容５．８設計驗收由ＰＶＴ　ＭＩＬＥＳＹＴＯＮＥ
      ＭＥＥＴＩＮＧ執行之，驗收通過．．．若為「ＯＥＭ（Original Equipment
      Manufacturer）」須經客戶確認，足證該項安規檢測係屬因銷售行為所支出之
      認證測試費用，不得適用投資抵減。至公司本身研發之新產品，因尚無法獲知
      銷售對象，自無法在研發階段即送往輸入國所規定之安檢機構；倘該產品已研
      發後並開始銷售再外銷，則屬因銷售行為之測試，尚非屬研發範圍。至「ＯＤ
      Ｍ（Original Design Manufa cturer）」，則係委託設計研發之客戶機種，
      由客戶委託設計研發，如符合要求者，再予下訂單。於研發新產品後第一筆銷
      售對象屬國外客戶者，因銷售地點明確，始有在開發設計階段，朝輸往國之安
      規規定檢測；惟嗣後再行銷往其他國外地區，所從事之安規測試，因非屬研發
      新產品階段，而係消費者測試，亦不得適用投資抵減。另依行為時「公司研究
      與發展人才培訓支出適用投資抵減辦法」第二條第七款規定委託對象應為「委
      託國內大專院校或研究機構研究或聘請國內大專院校教授或研究機構研究人員
      之費用」，而原告提示之設計管制作業程序第５點內容之５．８設計驗係由Ｐ
      ＶＴ　ＭＩＬＥＳＹＴＯＮＥＭＥＥＴＩＮＧ執行，核與上開規定不符，被告
      否准原告適用投資抵減，經核與首揭規定，尚無不合。行政法院八十六年度判
      字第六０號判決，亦持相同見解。
　　理      由
一、按「為促進產業升級需要，公司得在下列用途項下支出金額百分之五至百分之二
    十限度內，抵減當年度應納營利事業所得稅額；當年度不足抵減時，得在以後四
    年度內抵減之：：：三、投資於研究與發展、人才培訓及建立國際品牌形象之支
    出。：：：前項投資抵減，其每一年度得抵減總額，以不超過該公司當年度應納
    營利事業所得稅額百分之五十為限。但最後年度抵減金額，不在此限。」，促產
    條例第六條第一項及第二項定有明文。又按「本辦法所稱研究與發展之支出，包
    括公司為研究新產品、改進生產技術、改進提供勞務技術及改善製程所支出之左
    列費用。一、研究發展單位專業研究人員之薪資。二、生產單位改進生產技術或
    提供勞務技術之費用。三、供研究發展單位研究用消耗性器材、原材料及樣品之
    費用。四、專供研究發展單位研究用儀器設備或工具性及專業性應用軟體之購買
    成本。五、專供研究發展單位用建築物之折舊費用或租金。六、專為研究發展購
    買之專利權、專用技術及著作權之當年度攤折費用。但按產品生產或銷售數量、
    金額支付一定比例之價款或定期支付一定金額之價款不包括在內。七、委託國內
    大專院校或研究機構研究或聘請國內大專院校教授或研究機構研究人員之費用。
    八、其他經中央目的事業主管機關及財政部專案認定屬研究與發展之支出。」，
    復為投資抵減辦法第二條所規定。
二、本件原告八十五年度營利事業所得稅結算申報，原列報研究發展支出五五、０二
    四、四一八元，含研究發展單位專業研究人員之薪資三八、四八四、六五九元、
    生產單位改進生產技術之費用四０、七四一元、供研究發展單位研究用消耗性器
    材一一、九九０、七一一元、專供研究發展單位用建築物之折舊或租金一、四七
    三、一八四元及委託其他研究機構之研究費用九、二八六元，可抵減稅額八、二
    五三、六六二元。被告初查以其研究人員薪資中一一、八０二、四三九元屬產品
    成本；部分人員職掌文書、行政管理等薪資合計一二、四七九、二七九元非屬專
    業研究性質；生產單位之費用四０、七四一元屬產品成本；四、八七二、七０九
    元非屬研發標的；折舊費用中二七三、八一四元為工廠之折舊，非投資抵減範圍
    ；委託其他研究機構之研究費用九、二八六元屬一般費用，乃否准適用投資抵減
    辦法之規定，合計研究與發展支出三三、一三０、九六五元否准抵減稅額，並核
    定研究與發展支出投資抵減稅額為三、二八四、０一七元等情，有原告八十五年
    度營利事業所得稅結算申報書、查核報告書、財產目錄、核准適用投資抵減稅額
    明細表、八十五年度促進產業升級條例減免稅額通報單等附於原處分卷可稽。原
    告雖主張其高雄工廠「技術部」屬研發單位，從事改進生產技術專案，並有研發
    人員從事新產品等研發工作等語。惟查研究發展單位專業研究人員之薪資固得列
    為研究與發展支出，適用投資抵減，但以係研究與發展單位之支出始有適用可言
    ；且所謂研究發展單位，雖不以組織名稱為研究發展部門為必要，然須設立於原
    生產部門以外，且所從事者為超乎既有技術水準之研創、開展，並有助於產業升
    級者，始足當之。經查原告高雄工廠「技術部」係隸屬於廠長下設置，其支出則
    列於製造費用項下，此觀原告當年度所委託之會計師查核簽證報告書中製造費用
    研究發展費用明細表、損益科目查核說明與應納稅額計算第五大項所載內容暨組
    織系統圖即明，是高雄工廠「技術部」乃在原告原生產部門之列，並非研究發展
    單位，殆無疑義，則系爭研發人員之薪資、研究費等相關支出，顯為成本費用，
    自無列於研究與發展單位支出之理；且原告迄未就其研發作業項目、工作執掌表
    及成果等，提出任何具體研究發展新產品、新技術之工作日誌、紀錄、計畫、研
    究流程及報告等供核，本有可議，所提製品檢查規格、調整圖及製品圖解等影本
    ，皆非研究與發展工作之內容，殊難據以認定系爭人員究係從事何項新產品之研
    發；況系爭人員或兼掌文書、行政管理等行政業務，與配置研究發展單位專業研
    究人員係以全職人員為限相悖，自非屬專業研究人員，遑論所從事研發之產品確
    能促進企業產能、提昇企業發展，原告空言主張，卻乏積極證據以實其說，自無
    可採。故被告予以否准該等費用之抵減，即非無據。至安規測試費用部分，原告
    雖主張其係ＯＤＭ廠商等語，然查原告所提設計管制作業程序第５點內容５．８
    設計驗收係記載由ＰＶＴ　ＭＩＬＥＳＹＴＯＮＥＭＥＥＴＩＮＧ執行之，驗收
    通過等字樣，而ＰＶＴ　ＭＩＬＥＳＹＴＯＮＥＭＥＥＴＩＮＧ乃原告內部單位
    ，為原告所不爭，此與投資抵減辦法第二條第七款規定委託對象應為「國內大專
    院校或研究機構研究或國內大專院校教授或研究機構研究人員」之規定不符，本
    無足取；且自原告設計管制表觀之，果其所言係ＯＤＭ廠商一節屬實，如銷售對
    象係屬國外客戶，則其因係客戶委託設計研發，係在開發設計階段，即應朝輸往
    國為安規檢測，自無由其內部單位自行檢測之理，至嗣後再行銷往其他國外地區
    而從事之安規測試，因非屬研發新產品階段，而係消費者測試，亦不得適用投資
    抵減規定；況原告就系爭安規檢驗費部分，所提憑證無從究明係屬新產品研發階
    段或係屬嗣後之銷售階段，亦無國外客戶或相關單位就新產品認證之要求資料，
    殊難信其所言為真，是被告以系爭測試費用不符投資抵減辦法規定，而予以否准
    抵減，即非無憑。從而被告以系爭薪資及費用等項非屬研究發展投資抵減範疇而
    予以否准抵減，揆諸首揭法條規定，並無違誤，訴願決定予以維持，亦無不合，
    原告之訴難認有理由，自應予以駁回。
據上論結，本件原告之訴為無理由，爰依行政訴訟法第九十八條第三項前段，判決如
主文。
中　　華　　民　　國　　九十三　　　年　　　四　　　　月　　二十九　　　日
                            臺 北 高 等 行 政 法 院  第 三 庭
                                           審 判 長  法    官  鄭忠仁
                                                     法    官  侯東昇
                                                     法    官  林育如
右為正本係照原本作成。
如不服本判決，應於送達後二十日內，向本院提出上訴狀並表明上訴理由，如於本判
決宣示後送達前提起上訴者，應於判決送達後二十日內補提上訴理由書（須按他造人
數附繕本）。
中　　華　　民　　國　　九十三　　　年　　　四　　　　月　　二十九　　　日
                                                     書 記 官  林惠堉
